臺灣臺北地方法院民事判決　　　　　　 98年度重訴字第116號
原　　　告　侯粵強
　　　　　　顏子容
　　　　　　白祥麟
上三人共同
訴訟代理人　王惠光律師
複代理人　　陳美如
被　　　告　王淑宜（新加坡籍）
訴訟代理人　顏文正律師
上列當事人間給付股款事件，本院於民國100年5月9日言詞辯論
終結，判決如下：
  主      文
被告應給付原告侯奧強新台幣佰萬元，暨自民國九十八年一月
十五日起至清償日止，按年息百分之五計算之利息。
被告應給付原告顏子容新台幣貳佰玖拾玖萬元，暨自民國九十八
年一月十五日起至清償日止，按年息百分之五計算之利息。
被告應給付原告白祥麟新台幣壹萬元，暨自民國九十八年一月十
五日起至清償日止，按年息百分之五計算之利息。
訴訟費用由被告負擔。
本判決第一項於原告侯奧強以新台幣壹佰萬元供擔保後得假執行
，但被告如於假執行程序實施前以新台幣佰萬元為原告供擔保
後得免為假執行。
本判決第二項於原告顏子容以新台幣玖拾玖萬柒仟元供擔保後得
假執行，但被告如於假執行程序實施前以新台幣貳佰玖拾玖萬元
為原告供擔保後得免為假執行。
本判決第三項於原告白祥麟以新台幣肆仟元供擔保後得假執行，
但被告如於假執行程序實施前以新台幣壹萬元為原告供擔保後得
免為假執行。
  事實及理由
一原告主張：
  (一)原告三人於民國96年5月15日分別與被告簽訂股權移轉協議
    書（下稱系爭協議書），由原告三人將所有之威斯捷科技股
    份有限公司（下稱威斯捷公司）股份讓與予被告，被告則將
    價金存入指定帳戶，原告並授權被告以該款項代為購買設於
    開曼群島之DigiMedia Technologies Co.,Ltd（CYM）（下
    稱開曼DigiMedia公司）之股權。嗣97年9月8日，被告雖委
    任丘文聰律師來函表示其已購得股權，惟開曼DigiMedia公
    司乃國內老牌家電歌林公司所設立之海外公司，並持有訴外
    人駿林科技股份有限公司（下稱駿林公司）絕大部分股權，
    歌林公司於97年7月16日打入全額交割股，駿林公司亦開始
    進行結束營業之事宜，被告前開來函之舉動，無非要脫手其
    所持有之開曼DigiMedia公司股權。此時之股權已無價值，
    自失原告委任被告代購股權之目的，兩造間之委任關係自然
    消滅。茲以起訴狀繕本之送達終止委任關係，被告應返還原
    告出售威斯捷公司股份之價金（原告侯粵強新臺幣（下同）
    300萬元、顏子容299萬元、白祥麟1萬元）。被告於開曼
    DigiMedia公司所投資之駿林公司發生狀況後始聲稱購得開
    曼DigiMedia公司股權，處理事務顯違背誠信原則，被告購
    買開曼DigiMedia公司股權之買賣行為顯不成立，被告亦應
    依民法第544條規定對原告負擔損害賠償責任。為此，依終
    止委任關係之回復原狀及民法第544條規定起訴，並聲明：
    1.被告應給付原告侯奧強300萬元，暨自起訴狀繕本送達之
    翌日起至清償日止，按年息5%計算之利息；2.被告應給付原
    告顏子容299萬元，暨自起訴狀繕本送達之翌日起至清償日
    止，按年息5%計算之利息；3.被告應給付原告白祥麟1萬元
    ，暨自起訴狀繕本送達之翌日起至清償日止，按年息5%計算
    之利息；4.願供擔保聲請宣告假執行。
  (二)對被告抗辯之陳述：否認被告所提出威斯捷公司股權結構調
    整計畫之形式上之真正，且威斯捷公司股權結構調整計畫與
    本件無關。依呂欣諄會計師於本院之證稱，可知其不知被告
    有買入開曼DigiMedia公司股票，亦不知被告是要換股票。
    被告雖於95年7月11日即購買開曼DigiMedia公司股票，惟原
    告於96年5月15日簽立系爭協議書時，並非被告要將其已購
    買之開曼DigiMedia公司股票轉讓給原告，而係被告另幫原
    告尋找並代為購買開曼DigiMedia公司之股票。若簽立系爭
    協議書時，是表示購買被告手中之股票或是與被告換股票，
    則會訂明股價及股數，然原告當時係以威斯捷公司之股份換
    得現金後委託被告購買開曼DigiMedia公司股票，對於以多
    少價格取得開買DigiMedia公司之股份或向何人購買並無提
    到，係要等被告詢得有利之價格後向原告回報再行定奪。又
    若當時被告手中即有股票，即可於96年5、6月間處理，為何
    至97年7、8月股價已確定無價值，才於97年9月通知原告，
    是系爭協議書非換股協議。被告既無將原告出售威斯捷公司
    之股款購買開買DigiMedia公司股票，自應將原告出售之威
    斯捷公司所得股款返還原告。
二被告辯以：威斯捷公司與駿林公司於95年12月31日達成協議，
  自96年3月1日起，威斯捷公司分割其內湖研發部門予駿林公司
  ，原告所持有威斯捷公司之股份則轉換為駿林公司股份。惟因
  駿林公司當時已預計經由另一合併案，調整併入美國上市公司
  Syntex-Brillian，為簡化作業程序，原告同意改以轉換開曼
  DigiMedia公司股權，兩造因此簽訂系爭協議書，被告僅協助
  辦理轉換股權之手續，並未受託代為購買股權。被告於95年7
  月21日即應駿林公司之要求應先行購入開曼DigiMedia公司之
  股權，待分割、合併談妥後，再轉予原告，是系爭協議書，僅
  係形式上之文件，與實際已洽談妥當之換股事宜無關，兩造並
  非有委任買受股權之真意。嗣原告遲未交付轉換股權手續之相
  關文件，經被告於97年3月間委請威斯捷公司財務林美延於97
  年3月19日發郵件通知原告，該郵件即附有股票轉讓書、股票
  、股數等，而原告於97年4月於開曼DigiMedia公司股票轉讓書
  上簽署後，卻突然取回該份文件，以致迄未完成股權轉換手續
  ，是縱轉換股權之事務有損害，亦是可歸責於原告。原證4之
  律師函，係因丘文聰律師對於換股過程不清楚，故依系爭協議
  書上之文字所為之敘述而已。另若原告能終止契約，依民法第
  263條規定，民法第259條之回復原狀規定，於終止契約後並不
  在準用範圍內，是原告不得主張回復原狀。並聲明：原告之訴
  及假執行之聲請均駁回；如受不利判決，願供擔保，請准宣告
  免為假執行。
三兩造不爭執事項（見本院卷第31頁、第159頁反面）：
  (一)原告候粵強為威斯捷公司之股東兼董事，原告顏子容為該公
    司股東，白祥麟則為股東並為該公司研發部門之人員，威斯
    捷公司分割其內湖研發部門予駿林公司。
  (二)被告於95年7月21日購入DigiMedia Technologies Co.,Ltd
    股權。
  (三)兩造於96年5月15日簽訂股權移轉協議書(股權移轉協議書影
    本見本院卷5至7頁）。
  (四)被告請威斯捷公司之林美延於97年3、4月間通知原告辦理轉
    換DigiMedia Technologies Co.,Ltd股權事宜。
  (五)97年7月11日Syntex-Brillian聲請破產保護，駿林公司於97
    年10月間決議解散。
  (六)被告委任丘文聰律師於97年9月5日發函予原告表示已代為購
    買DigiMedia Technologies Co.,Ltd股權，請原告前來領取
    (律師函見本院卷第8頁)。
四本件爭點：
  (一)兩造間是否存有原告委任被告代為購買DigiMedia Technolo
    gies Co.,Ltd股權之契約關係？
  (二)被告是否已完成代買股權之事務？
五兩造間是否存有原告委任被告代為購買DigiMedia Technologi
  es Co.,Ltd股權之契約關係？
  (一)原告主張：兩造約定由原告將所有之威斯捷公司股份讓與予
    被告，被告則將價金存入指定帳戶，原告並授權被告以該款
    項代為購買設於開曼DigiMedia公司之股權。被告則辯以：
    兩造簽訂系爭協議書，被告僅協助辦理轉換股權之手續，並
    未受託代為購買股權等語(被告書狀見本院卷第90頁反面)。
  (二)經查：
    1.原告三人於95年5月間分別與被告簽訂股權移轉協議書之
      內容為：「本人．．．(以下簡稱甲方，即原告），同意
      以每股10元，轉讓威斯捷公司之普通股．．．股予王淑宜
      (以下簡稱乙方，即被告），合計股款為．．．。二甲方
      同意以乙方指定之專戶，做為前述股款之收受。甲方並授
      權乙方，以該股款代為購買DigiMedia Technologies Co.
      ,Ltd（CYM）股權。三甲乙雙方同意以本協議書之副本，
      作為通知威斯捷公司股權變更之事實。」(股權移轉協議
      書影本見本院卷5至7頁）依股權移轉協議書二之文義，原
      告以出售威斯捷公司股票予被告之股款，委任被告代為購
      買DigiMedia Technologies Co.,Ltd股權。
    2.證人呂欣諄到場證稱：「（95、96年間從事何業?有無參
      與威斯捷公司分割其內湖研發團隊，而與駿林公司合併之
      事宜?其經過為何?）95、96年我主要是執業會計師，我有
      受被告王淑宜的委託，委託就他分割內湖研發團隊部分跟
      駿林公司換股所草擬的合約。（合約內容為何？）我只記
      得大要，上面有談到原告三人他們持有威斯捷的股權要轉
      換成駿林公司的股權。（你剛剛所說的駿林公司是台灣駿
      林還是開曼駿林？）是開曼駿林，也就是MEDIA公司。（
      原告三人之股權移轉換成Media公司之股權，其轉換價格
      為何?）我不知道，合約上面沒有寫。（被告是否於2006
      年7月21日Media公司公開發行股票時，即已買入Media公
      司239,062股權?）我不知道他有買入MEDIA公司的股票。
      （提示原證一至三之文件是否係在上開合併及股權轉換事
      宜談妥後才擬訂的?其真意為何?）是的。雙方真正的意思
      是研發團隊要轉到駿林公司去上班，希望能留下駿林公司
      的研發團隊的人，所以原來持有的威斯捷公司的股票能轉
      換成開曼駿林的股票。（被告王淑宜在駿林公司、威斯捷
      公司的角色為何？）在駿林公司我不知道，在威斯捷公司
      是負責人。（你剛剛講到轉換股票，是不是甲公司的股票
      與乙公司的股票兌換？是不是個人A公司股份跟個人B公司
      股份兌換？）不是甲公司股票與乙公司的股票兌換，也不
      是個人的股份與個人的股份兌換。原因是威斯捷公司的股
      票在原告三人手上，至於開曼駿林股票在何人處，我不知
      道。（當時原證1-3條文都是你擬的？）是的。（你擬條
      文的時候也不知道開曼駿林股票在何人處？所以你也不知
      道原告的股份要跟何人換，要幾股換幾股？）對的。（當
      時被告有否跟你說要換的股票就是被告的股票？）沒有。
      （所以要跟誰換你不知道？）是的。（你擬的條文裡，你
      代為購買，此代為購買是指何意？）以威斯捷股票每股10
      元所換的現金再去轉換成開曼駿林公司的股票，跟誰轉換
      還有轉換價格當時他們並沒有告訴我。」（呂欣諄筆錄見
      本院卷第68至69頁)依呂欣諄之證詞，可知兩造於95年5月
      15日簽訂股權移轉協議書時，兩造希望將原告手中之威斯
      捷公司股票轉換成開曼駿林股票，但呂欣諄不知道開曼駿
      林股票在何人處，尚難因此認為兩造間無契約所載「代為
      購買」之真意。
    3.證人許麗絹到場證稱：「(95、96年間任職何公司?任何職
      務?有無參與威斯捷公司內湖研發團隊分割出來，而與駿
      林公司合併之事宜?其過程為何?)95、96年間我任職於駿
      林公司財務協理，我們是駿林公司買威斯捷公司內湖研發
      團隊資產及聘請他們人員過來我們公司。(Media公司與駿
      林公司之關係為何?被告有無於2006年7月21日買入Media
      公司之股權239,062股?)開曼駿林公司持有臺灣駿林公司
      99%以上的股份。我知道被告有買入Media公司股權239062
      股，時間是在2006年7月21日，也就是臺灣駿林公司股份
      轉換到開曼駿林公司的時間，開曼駿林公司有點類似控股
      公司。因為希望將來有上市公司吃下開曼駿林公司。(你
      是否瞭解原告三人的威斯捷公司股份要轉換成Media公司
      的股份？)我不知道。(原告三人有無在合併完成後到駿林
      公司任職?各擔任何種職務?)原告侯粵強擔任駿林公司副
      總，原告白祥麟擔任駿林公司專案經理，原告顏子容部分
      我並不清楚。．．．(你怎麼知道被告有買開曼駿林股權
      ？開曼駿林的股權大約有多少股？)從開曼駿林的股東名
      冊。股權大約有7800萬股。」(許麗絹筆錄見本院卷第69
      至70頁)許麗絹並不知道原告三人的威斯捷公司股份要轉
      換成Media公司的股份一事，尚無從因其證詞而認為原告
      是否有委任被告購買DigiMedia Technologies Co.,Ltd股
      票之契約關係。
    4.被告所提出之威斯捷公司股權結構調整計畫影本(見本院
      卷第164至165頁)，其真正為原告所否認。被告以被證二
      所載之股票是兩造已講好的等語，為原告所否認，而被證
      一、二為林美延於97年3月19日以傳送予原告之電子郵件
      及附件(被證一、二見本院第17至20頁)，僅能認為被告有
      請林美延傳送該等文件，尚難因此認為原告有同意該電子
      郵件附件所記載關於股份的計算方式、股數等事項。被證
      四、五、六原告之電子郵件（被證四、五、六見本院卷第
      173至199頁)，均無原告將其威斯捷股票轉換成DigiMedia
      Technologies Co.,Ltd股權之計算方式、股數等事項，尚
      難因此認為原告有將威斯捷股票轉換成DigiMedia
      Technologies Co.,Ltd股權之意思。此外，被告未再舉證
      證明兩造簽訂系爭協議書被告僅協助辦理轉換股權之手續
      並未受託代為購買股權，故被告此部分所辯尚難採信。
六被告是否已完成代買股權之事務？
  (一)原告主張95年5月15日兩造簽訂股權移轉協議書時，兩造的
    合意是被告要另行代原告尋找及代買DigiMedia公司的股票
    ，並不是將被告手中所已經擁有的DigiMedia公司股票移轉
    給原告，要等被告詢得有利之價格後向原告回報再行定奪等
    語。被告則辯以：被告於95年7月21日即購入開曼DigiMedia
    公司之股權，待分割、合併談妥後，再轉予原告，是系爭協
    議書，僅係形式上之文件，與實際已洽談妥當之換股事宜無
    關，被告於97年3月間委請威斯捷公司財務林美延於97年3月
    19日發郵件通知原告，該郵件即附有股票轉讓書、股票、股
    數等，而原告於97年4月於開曼DigiMedia公司股票轉讓書上
    簽署後，卻突然取回該份文件，以致迄未完成股權轉換手續
    ，是縱轉換股權之事務有損害，亦是可歸責於原告等語。
  (二)原告三人於95年5月間分別與被告簽訂股權移轉協議書二之
    內容為：「甲方同意以乙方指定之專戶，做為前述股款之收
    受。甲方並授權乙方，以該股款代為購買DigiMedia
    Technologies Co. Ltd（CYM）股權。」(股權移轉協議書影
    本見本院卷5至7頁）依其文義，被告要代原告購買
    DigiMedia Technologies Co.,Ltd股權。又為兩造草擬系爭
    股權移轉協議書之會計師呂欣諄到場證稱其不知道開曼駿林
    股票在何人處，已如前五(二)2.所述（呂欣諄筆錄見本院卷第
    68至69頁)。可知被告雖已於95年7月21日購入DigiMedia
    Technologies Co.,Ltd股權，然衡以兩造於96年5月15日簽
    立系爭協議書時，若原告是要購買被告手中之股票或是與被
    告換股票，則會訂明股價及股數，然系爭協議書係約定原告
    以威斯捷公司之股份換得現金後委託被告購買開曼
    DigiMedia公司股票，並未提到要向何人以多少價格取得
    DigiMedia Technologies Co.,Ltd股權，顯見兩造於96年5
    月15日簽立系爭協議書時，是要被告另幫原告代為購買
    DigiMedia Technologies Co.,Ltd股權，並非被告要將其已
    購買之DigiMedia Technologies Co.,Ltd股權轉讓給原告。
  (三)被告既尚未另幫原告代為購買DigiMedia Technologies Co.,
    Ltd股權，而原告以起訴狀繕本之送達作為終止委任關係之
    意思表示(見本院卷第3頁)，被告於98年1月14日收受該起訴
    狀(送達證書見本院卷第14頁)。兩造間之委任關係已於98年
    1月14日終止，則被告應將原告出售威斯捷公司之股款返還
    原告。
  (四)被告以被證二所載之股票是兩造已講好的等語，為原告所否
    認，而被證一、二為林美延於97年3月19日以傳送予原告之
    電子郵件及附件(被證一、二見本院第17至20頁)，僅能認為
    被告有請林美延傳送該等文件，尚難因此認為原告有同意該
    電子郵件附件所記載關於股份的計算方式、股數等事項，已
    如前述。林美延到場證稱：「(何時至威斯捷公司任職?任何
    職務?)96年5月到威斯捷公司上班，擔任財務經理，97年12
    月31日離職。(97年3月間被告有無要你負責辦理被告持有之
    Media公司股權移轉予原告之事宜?為何會遲至97年3月被告
    才交代你處理此事?)被告只是跟我講要向原告拿回股權轉換
    的東西，也就是要他們簽一些文件，至於是簽什麼文件我並
    不清楚。(你接受此任務後，如何處理?提示被證一、二之文
    件，是否即為你e-mail給原告之文件?)我就e-mail給原告，
    就是e-mail被證一、二的文件。(原告收受後有無要你去取
    件?你去取件時有無看見該文件上已有原告等之簽名?為何原
    告又取回該等文件?)我是有接到之前駿林公司的同事要我去
    取文件，因為文件已經封好，我沒有看到內容，取回後，原
    告又來要求拿回去，我就原封不動未拆封交給原告。」(林
    美延筆錄見本院卷第70頁反面至71頁)依林美延之證詞，可
    知林美延雖曾以電子郵件傳送被證一、二之文件予原告，惟
    林美延並不知道97年3月間被告要原告簽什麼文件，亦不知
    道之前駿林公司同事要其拿取文件之內容。是以尚難認為原
    告有被告所稱之於開曼DigiMedia公司股票轉讓書上簽署後
    卻取回該份文件致未完成股權轉換手續之情形。
  (五)原告所提出97年9月5日丘文聰律師函之內容為：「茲據當事
    人王淑宜委稱：『侯粵強君於96年5月15日以300萬元委請求
    人代為購買DigiMedia Technologies Co.,Ltd(CYM)之股權
    。本人早已代購妥當；然侯君經通知竟不置理。為此等委請
    大律師代本人保管上開(CYM)股權，並請侯君於函到10日內
    至貴事務所領取。逾期不領，所生之一切後果均由侯君自行
    承受。』等語。爰代函達；切勿自誤。」（律師函影本見本
    院卷第8頁)被告並非有另幫原告侯粵強代為購買DigiMedia
    Technologies Co.,Ltd股權，已如前述，被告此份律師函之
    催告，應不生效力。
  (六)至被告所辯：開曼駿林公司既已倒閉，原告並無何損害，蓋
    原告縱使持有開曼駿林公司DigiMedia股票，亦將因開曼駿
    林公司之倒閉而使該股票之價值喪失等語部分，需被告已完
    成代買股權之事務，才有原告是否能請求被告賠償所受損害
    之問題，本件被告並未完成代買股權事務，已如前述，故無
    原告請求被告賠償所受損害之問題，並予敘明。
七綜上所述，原告三人於95年5月間分別與被告簽訂股權移轉協
  議書，其內容為原告以出售威斯捷公司股票予被告之股款，委
  任被告另幫原告代為購買DigiMedia Technologies Co.,Ltd股
  權，並非被告要將其已購買之DigiMedia Technologies Co.,
  Ltd股權轉讓給原告。被告尚未另幫原告代為購買DigiMedia
  Technologies Co.,Ltd股權，兩造間之委任關係已於98年1月
  14日終止，則被告應將原告出售威斯捷公司之股款返還原告。
  從而，原告侯奧強請求給付300萬元，原告顏子容請求給付299
  萬元，原告白祥麟請求給付1萬元，暨均自起訴狀繕本送達之
  翌日即98年1月15日起至清償日止按年息5%計算之利息，為有
  理由，應予准許。
八兩造均陳明願供擔保聲請宣告假執行及免為假執行，核無不合
  ，爰分別酌定相當之擔保金額併宣告之。
九本件判決基礎已臻明確，兩造其餘攻擊防禦方法及舉證，於判
  決結果無影響，毋庸一一論列，附此敘明。
十訴訟費用負擔之依據：民事訴訟法第78條。
中    華    民    國   100    年    5     月    23    日
                  民事第一庭    法  官  周美雲
以上正本係照原本作成。
如對本判決上訴，須於判決送達後20日內向本院提出上訴狀。如
委任律師提起上訴者，應一併繳納上訴審裁判費。
中    華    民    國   100    年    5     月    23    日
                                書記官  詹雪娥